【裁判字號】    98,訴,404
【裁判日期】    980429
【裁判案由】    偽證
【裁判全文】
臺灣高雄地方法院刑事判決               98年度訴字第404號
公  訴  人  臺灣高雄地方法院檢察署檢察官
被      告  乙○○
            戊○○
            丙○○
輔佐人即被
告丙○○之
父          丁○○
上列被告因偽證案件，經檢察官提起公訴（98年度偵字第663 號
）後，被告於準備程序均為有罪之陳述，經合議庭裁定由受命法
官依簡式審判程序獨任審理，並判決如下：
    主  文
乙○○犯偽證罪，處有期徒刑陸月，緩刑貳年，並應於本判決確
定後六個月內，向公庫支付新臺幣伍萬元，緩刑期間付保護管束
。
戊○○犯偽證罪，處有期徒刑肆月，緩刑貳年，並應於本判決確
定後六個月內，向公庫支付新臺幣伍萬元。
丙○○犯偽證罪，處有期徒刑伍月，緩刑貳年，並應於本判決確
定後六個月內，向公庫支付新臺幣伍萬元。
    事  實
一、乙○○、丙○○皆為黃思堂（所犯竊盜罪業經本院以97年度
    簡上字第157 號判處拘役59日確定）之友人，戊○○則係黃
    思堂之父親，三人為脫免黃思堂上開竊盜罪之罪責，竟分別
    基於偽證之犯意，於民國97年7 月30日上午9 時許，在本院
    第13法庭，法官審理97年度簡上字第157 號黃思堂因涉犯竊
    盜罪經臺灣高雄地方法院檢察署檢察官以96年度偵字第2830
    1 號聲請簡易判決處刑一案時，在供前經法官諭知具結義務
    及偽證之處罰，並具結後，仍對於案件有重要關係之事項，
    虛偽為下列證述，均足以影響該案件審理之正確性，分述如
    下：
(一)乙○○明知黃思堂於96年8 月30日晚上7 時35分起至同日晚
    上8 時28分許，並未與其一同在高雄市立志高中附近之漫畫
    店內，竟就黃思堂於上開時間內，係與其在上開漫畫店內，
    抑或前往高雄市新興區○○○路72號春天商務旅館308 室內
    一事，虛偽證稱：「（問：當天晚上7 點57分許左右你們人
    在那裡，做何事？）在租漫畫那裡。」、「 (問：在租漫畫
    那裡黃思堂一直跟你在一起？有無向你借車到別的地方？)
    是。沒有向我借車」云云。
(二)戊○○亦明知黃思堂於96年8 月30日並未將其所有車號ZR-6
    758 號自小客車出借與他人之情，竟仍對該日係誰將該小客
    車開回其住處一事，虛偽證稱：「（問：可否請你詳細敘述
    車子不是他開回來情形？）那天10點多時，有一個人不知道
    是他的朋友還是同學，我兒子黃思堂有改名字，他在國中以
    前叫黃國偉，那個人按下電鈴說『國偉的車子我開回來，鑰
    匙放在信箱裡。』我下樓看，有看到車子，還有在信箱看到
    鑰匙」云云。
(三)丙○○則明知黃思堂與其於96年8 月30日晚上7 時35分許，
    共同前往春天商務旅館308 室內竊取電視機之情，竟仍對有
    無向黃思堂借用車號ZR-6758 號自小客車及黃思堂有無進入
    該旅館內一事，虛偽證稱：「（問：在96年8 月30日你說你
    有和被告黃思堂借ZR-6758 號車子是否可以描述經過？) 在
    傍晚時我託一個朋友李昆鴻打電話給黃思堂，跟他借車，然
    後就在六合路和復興路口，黃思堂過來，李昆鴻就介紹他，
    車子就借走。」、「 (問：借到車子之後？)借 到車子之後
    李昆鴻就騎我的機車走了，我就開車去春天旅館。」、「 (
    問：當時有無載誰？)沒 有載人。」、「 (問：可否繼續敘
    述搬完電視之情形？)我 載李昆鴻去國際商工牽我的機車，
    車子就給李昆鴻去還。他開去那裡還我不知道」云云。
二、案經臺灣高雄地方法院檢察署檢察官自動檢舉偵查起訴。
    理  由
一、本件被告乙○○、戊○○、丙○○所犯均係死刑、無期徒刑
    、最輕本刑為3 年以上有期徒刑以外之罪，其等於準備程序
    就上揭被訴事實為有罪之陳述，經本院告知簡式審判程序之
    旨，並聽取公訴人、被告3 人及被告丙○○之輔佐人丁○○
    之意見後，認無不得或不宜改依簡式審判程序進行之處，爰
    依刑事訴訟法第273 條之1 第1 項及第284 條之1 規定，經
    合議庭裁定進行簡式審判程序，合先敘明。
二、上揭事實業據被告3 人坦承不諱，核與證人即春天商務旅館
    員工張惠婷、另案被告黃思堂之友人蔡勝杰、承辦黃思堂涉
    嫌竊盜案件之高雄市政府警察局新興分局員警謝石立於本院
    97年度簡上字第157 號審理中所為結證之情節相符，復有高
    雄市政府警察局新興分局中正三路派出所扣押筆錄、扣押物
    品目錄表各1 份、春天商務旅館監視器翻拍96年8 月30日晚
    上7 時35分許車號ZR-6758 號自小客車進入之照片、春天汽
    車旅館308 室內所遭竊之液晶電視ENOWA 牌1 台之照片各2
    張、另案被告黃思堂於96年8 月30日晚上8 時28分自春天商
    務旅館外出後未再進房之監視器翻拍照片1 張、投宿春天商
    務旅館之現金收入明細表1 張、被告丙○○就該竊盜一案與
    春天商務旅館負責人王碧琴達成和解之和解書影本1 張、行
    動電話門號0000000000號、0000000000號、0000000000號、
    0000000000號、0000000000號、0000000000號使用者資料各
    1 份、市內電話00-0000000號使用者資料各1 份、春天商務
    旅館308 號房之平面圖照片8 張、本院96年度簡字第6723號
    刑事簡易判決、97年度簡上字第157 號判決、97年7 月30日
    審判筆錄及被告3 人簽名具結之結文各1 份附卷可稽（見97
    年度簡上字第157 號卷第39、69至74、107 至171 頁、臺灣
    高雄地方法院檢察署96年度偵字第28301 號卷第12至16頁、
    高雄市政府警察局新興分局卷第12至18頁），足見被告3 人
    任意性之自白均核與事實相符，堪可採為論罪科刑之基礎。
    從而，本件事證明確，被告3 人犯行堪以認定。
三、按刑法上之偽證罪，為形式犯，不以結果之發生為要件，一
    有偽證行為，無論當事人是否因而受有利或不利之判決，均
    不影響其犯罪之成立，而該罪所謂於案情有重要關係之事項
    ，則指該事項之有無，足以影響於裁判之結果者而言，最高
    法院71年台上第8127號判例可資參照。是核被告3 人所為，
    均係犯刑法第168 條之偽證罪。爰審酌被告3 人均藐視證人
    到庭作證應據實陳述之義務，於法院審理中任意虛捏情詞而
    為虛偽證述，致生無謂之司法調查程序，影響司法威信，及
    被告乙○○、丙○○皆出於迴護友人黃思堂、被告戊○○則
    為迴護其子黃思堂脫免犯罪之動機、被告3 人所為偽證之情
    節、被告3 人於本院審理時終能坦承犯行，表示悔悟，並將
    如何為虛偽結證之情節供承明確，犯後態度尚可，及被告3
    人之生活狀況、品行、程度智識、造成之損害等一切情狀，
    分別量處如主文所示之刑。被告3 人並未於上開竊盜案件確
    定前自白，故無刑法第172 條減輕或免除其刑之適用，附此
    敘明。末查被告3 人均未曾受有期徒刑宣告之犯罪科刑紀錄
    ，有臺灣高等法院被告前案紀錄表在卷可參，且其等犯後終
    能坦承犯行，對所為表示深具悔意，顯見已有悔悟之意，信
    其等經此偵審程序及刑之宣告後，均能知所警惕而無再犯之
    虞，經本院審酌再三，認上開對被告3 人宣告之刑，皆以暫
    不執行為適當，爰各依刑法第74條第1 項第1 款規定，諭知
    緩刑2 年，並命其等均應於本件判決確定後6 個月內，向公
    庫支付新臺幣5 萬元，以啟自新，且就被告乙○○部分，考
    量其於事後知悉友人黃思堂犯竊盜罪經追訴、審判，不僅未
    能潔身自愛、知所警惕，或互相勸誡，反而出於迴護動機而
    為本件犯行，故另依刑法第93條第1 項之規定，諭知於緩刑
    期間付保護管束，由觀護人予以適當督促，俾能符合本件緩
    刑之目的。
據上論斷，應依刑事訴訟法第273 條之1 第1 項、第299 條第1
項前段，刑法第168 條、第74條第1 項第1 款、第2 項第4 款、
第93條第1 項，判決如主文。
本案經檢察官甲○○到庭執行職務。
中    華    民    國    98    年    4     月    29    日
                  刑事第十四庭  法  官   李俊霖
以上正本證明與原本無異。
如不服本判決應於收受送達後10日內向本院提出上訴書狀，並應
敘述具體理由；如未敘述上訴理由者，應於上訴期間屆滿後20日
內向本院補提理由書（均須按他造當事人之人數附繕本）「切勿
逕送上級法院」。
中    華    民    國    98    年    4     月    29    日
                                書記官   武凱葳
附錄本案論罪科刑法條：
刑法第168 條
於執行審判職務之公署審判時或於檢察官偵查時，證人、鑑定人
、通譯於案情有重要關係之事項，供前或供後具結，而為虛偽陳
述者，處7 年以下有期徒刑。


司法院資訊處製作；財團法人民間司法改革基金會備份。
